臺灣臺北地方法院民事裁定
111年度重訴字第119號
原      告  陳長助  

訴訟代理人  張國璽律師
            顏心韻律師
被      告  霖園開發建設股份有限公司

法定代理人  賴志忠  
上列當事人間請求返還定金等事件，本院裁定如下：
    主  文
本件移送臺灣新北地方法院。
    理  由
一、按當事人得以合意定第一審管轄法院，但以關於由一定法律
    關係而生之訴訟為限。前項合意應以文書證之；訴訟之全部
    或一部，法院認為無管轄權者，依原告聲請或依職權以裁定
    移送於其管轄法院，民事訴訟法第24條、第28條第1項分別
    定有明文。另當事人間以書面約定就其等因契約爭執涉訟時
    合意定第一審管轄法院者，當事人及法院均應受其拘束，非
    當事人單方所得片面捨棄或變更，除專屬管轄外，得排斥其
    他審判籍優先適用。如原告向非合意之管轄法院即被告住所
    地法院起訴，即違反兩造合意管轄之約定，法院認其無管轄
    權，自得依職權以裁定移送該合意之管轄法院（最高法院10
    1年度台抗字第612號、99年度台抗字第110號裁定意旨參照
    ）。
二、原告起訴主張兩造於民國109年5月31日簽訂「霖園-香榭京
    宴土地房屋預定買賣契約書」3紙（下稱系爭契約），約定
    由被告出售「霖園-香榭京宴建案」之A2-20F（地址為新北
    市○○區○○路○段000號20樓）、A1-18F（地址為新北市○○區○○
    路○段000號18樓）、A1-20F（地址為新北市○○區○○路○段000
    號20號）房地予原告，原告於簽約並已給付定金，詎被告嗣
    將上開A2-20F房地出售予他人，另就上開A1-18F、A1-20F房
    地則因未申請門牌編列，造成原告蒙受無法過戶上開3筆房
    屋之損失。另被告於110年6月10日收受借款2,430萬元、2,3
    28萬元後，開立2紙「房屋訂購預約單」予原告，提供「新
    埔香榭建案」之A1-5F（地址為新北市○○區○○路○段000號5樓
    ，下稱系爭A1-5F房屋）、A5-5F（地址為新北市○○區○○路○
    段000號5樓，下稱系爭A5-5F房屋）房地作為擔保，惟借款
    屆期未清償，且被告已將上開A1-5F、A5-5F房地出售予他人
    ，造成原告損失。為此提起本件訴訟，依民法第249條第3款
    、第226條第1項之規定，請求被告加倍返還系爭契約之定金
    ，並請求損害賠償等語。
三、觀諸系爭契約第27條，兩造系爭契約如有涉訟時之管轄法院
    已有約定：「…如有涉訟時，雙方同意以新北市地方法院為
    第一審管轄法院。」（見本院卷第21、59、95頁），上開合
    意管轄之約定，應排斥其他審判籍而優先適用，兩造及法院
    均應受其拘束，原告不得單方面捨棄或變更。從而，本件訴
    訟受前開合意之拘束，應由臺灣新北地方法院為管轄法院，
    茲原告向無管轄權之本院起訴，核屬違誤，爰依職權將本件
    移送於該管轄法院。
四、依民事訴訟法第28條第1項，裁定如主文。　　
中　　華　　民　　國　　111 　年　　1 　　月　　26　　日
                  民事第一庭    法　官　呂俐雯
以上正本係照原本作成。
如對本裁定抗告須於裁定送達後10日內向本院提出抗告狀，並繳
納抗告費新臺幣1,000元。
中　　華　　民　　國　　111 　年　　1 　　月　　26　　日
                                書記官　吳芳玉